臺灣臺南地方法院民事判決　九十一年度訴字第三八六號
　　原　　　告　台灣土地銀行
　　法定代理人　庚　○　○
　　訴訟代理人　辛　○　○
　　　　　　　　丁　○　○
　　　　　　　　乙　○　○
　　　　　　　　甲　○　○
　　　　　　　　丙　○　○
　　　　　　　　癸　○　○
　　　　　　　　　　　　　　　.
　　被　　　告　壬　○　○
　　代　理　人　己　○　○
右當事人間請求給付借款事件，本院判決如左：
　　主　　　文
被告應連帶給付原告新台幣伍佰萬元，及自民國九十年十一月二十九日起至清償日止
，按年息百分之七點九計算之利息，並自民國九十年十二月三十日起至清償日止，逾
期在六個月以內者，按上開利率百分之十，逾期超過六個月以上者，按上開利率百分
之二十計算之違約金。
訴訟費用由被告連帶負擔。
    事實及理由
一、本件原告起訴主張：被告壬○○於民國（下同）八十七年八月二十九日，偕同被
    告己○○為連帶保證人，向原告各借得新台幣（下同）四百萬、一百萬元，借款
    期間約定自八十七年八月二十九日起至九十年八月二十九日止，利息則按原告銀
    行基本放款利率加年三碼機動調整按月計付，若有一部遲延，即視為全部到期；
    且上開借款若逾期付息或到期未履行債務時，自逾期日起六個月以內，加付約定
    利率之百分之十，超過六個月以上，另加付約定利率百分之二十之違約金。詎被
    告壬○○上開借款自九十年十一月二十九日起未依約清償利息，尚欠本金五百萬
    元未付，經催討無效，依約喪失期限利益；而被告己○○為該債務之連帶保證人
    ，依法自亦應負連帶給付責任，並應連帶給付利息及違約金，爰依消費借貸及連
    帶保證之法律關係請求被告連帶清償系爭借款等語，並聲明：請求判決如主文所
    示。
二、被告則以：其雖積欠原告前開款項，惟於九十年八月間，原告通知被告系爭借款
    之清償期日將屆至，詢問被告欲清償該債務或申請延期清償，被告遂於九十年九
    月三日繳交自九十年七月二十九日起至同年八月二十九日之利息，同時申請延期
    清償並變更保證人，而原告亦同意將清償期日延至九十三年八月二十九日，嗣於
    同年十二月十一日，原告復通知被告繳交自九十年八月二十九日起至九十年十一
    月二十九日止之利息，被告亦如數繳納；其後於九十一年一月十日，被告即偕同
    新的保證人至原告處辦理變更借據契約之手續，並繳交保證金五萬元；惟於九十
    一年一月二十日，原告竟通知被告因被告另筆債務有遲延繳息之狀況，是被告申
    請變更清償期日未獲准許，要求原告全數清償債務等語，並聲明：求為判決駁回
    原告之訴。
三、兩造不爭執之事實：
    （一）被告壬○○於八十七年八月二十九日，偕同被告己○○為連帶保證人，向
          原告各借得四百萬、一百萬元，借款期間約定自八十七年八月二十九日起
          至九十年八月二十九日止，利息則按原告銀行基本放款利率加年三碼機動
          調整按月計付，若有一部遲延，即視為全部到期；且上開借款若逾期付息
          或到期未履行債務時，自逾期日起六個月以內，加付約定利率之百分之十
          ，超過六個月以上，另加付約定利率百分之二十之違約金。
    （二）前開借款清償期屆至後，被告於九十年九月三日，繳交九十年七月二十九
          日起至九十年八月二十八日止應繳納之利息；嗣於九十年十二月十一日，
          又繳交九十年八月二十九日起至九十年十一月二十八日止之利息，迄今尚
          欠原告五百萬元之本金，及自九十年十一月二十九日起之利息。
    （三）系爭借款清償期屆至後，被告曾向原告要約變更原借款期限改為「自八十
          七年八月二十九日起至九十三年八月二十九日止」，並偕同訴外人林彥伯
          、林彥任辦理擔任系爭借款連帶保證人之手續，而原告之職員癸○○亦在
          該變更借據契約上蓋章。
四、按當事人主張有利於己之事實者，就其事實有舉證責任，民事訴訟法第二百七十
    七條定有明文，原告於起訴原因已有相當之證明，而被告於抗辯事實並無確實證
    明方法，僅以空言爭執者，應認其抗辯事實非真正，而為被告不利益之認定。最
    高法院著有十八年上字第一六七九號判例可資參照。又債權人於履行期到來後，
    僅消極的不向債務人追償，而無積極的舉動可以推知其有允許債務人延期清償之
    意思者，不得謂係默示允許主債務人延期清償；是定有期限之債務，於到期後如
    經債權人催索，債務人仍延不清償，僅支付利息於債權人者，尚難以此遽認債權
    人業已允許延期清償（最高法院五十九年度台上字第二三七一號判決、五十一年
    度台上字第三三三號判決參照）。查系爭借款屆清償期之八十九年八月二十九日
    ，被告並未依約清償系爭借款，此為被告所不爭，然抗辯兩造已合意將系爭借款
    契約之清償期日變更為「自八十七年八月二十九日起至九十三年八月二十九日止
    」，然此為原告所否認，則被告就此有利於己之事實自應負舉證之責。本件被告
    認原告已同意變更系爭借款之清償期日，無非以其已依原告之要求偕同訴外人林
    彥伯、林彥任填寫「變更借據契約書」，且原告之職員癸○○已亦在該變更借據
    契約書上蓋章，而其亦已繳交利息至九十年十一月二十八日止為其論據。然查：
    （一）依該「變更借據契約」之記載，該契約係由借款人向原告「台灣土地銀行
          代表人總經理───、台灣土地銀行──部（分行）代理人經理───」
          要約變更原借據契約內容，且該契約之格式未端亦載明契約應經「經副襄
          理───主辦───簽章核對───」等人簽章，是被告於向原告要約變
          更系爭借款契約之清償期日時，應足以經由該「變更借據契約」之格式得
          知原告之職員癸○○並非契約當事人，且亦無代理原告允諾成立該「變更
          借據契約」之權限，是原告主張其職員癸○○核對簽章之行為僅係先為對
          保手續，該契約仍須由經理同意後始成立，尚堪採信。
    （二）至被告於系爭借款之清償期日屆至後，又繳交自九十年八月二十九日起之
          利息至九十年十一月二十八日止之利息一節，雖為兩造所不爭，惟揆諸前
          揭說明，尚難僅以原告接受前開利息之行為，遽認被告向原告為延期清償
          本金之要約，業已經原告之同意，是被告辯稱原告業已同意其延期清償系
          爭借款云云，殊屬無據，無可採信。
    綜上，被告既未舉證證明原告確已同意其延期清償之要約，自不能僅以被告給付
    系爭借款清償期屆至後之利息經原告受領，即認原告已同意被告延期清償系爭借
    款。
五、又按保證債務之所謂連帶，係指保證人與主債務人負同一債務，對於債權人各負
    全部給付之責任者而言，此就民法第二百七十二條第一項規定連帶債務之文義參
    照觀之甚明（最高法院四十五年台上字第一四二六號、六十九年台上字第一九二
    四號判例參照）。本件債務人即被告壬○○向原告借得本件款項後，既自九十年
    十一月二十九日起即未依約清償利息，則依兩造之約定，即得視本件債務全部到
    期；而被告己○○既為被告壬○○之連帶保證人，被告壬○○就本件借款尚欠原
    告銀行五百萬元，及自九十年十一月二十九日起之利息與自九十年十二月三十日
    起之違約金未清償，從而，原告本於消費借貸及連帶保證之法律關係，請求被告
    連帶清償如主文第一項所示之本金、利息及違約金，核無不合，應予准許。
六、據上論結，本件原告之訴為有理由，依民事訴訟法第八十五條第二項，判決如主
    文。
中　　　華　　　民　　　國　　九十一　　年　　　四　　月　　二十五　　　日
　　　　　　　　　　　　　　　　　 臺灣臺南地方法院民事第二庭
~B法　　　官　洪　碧　雀
右為正本係照原本作成。
如對本判決上訴，須於判決送達後二十日內向本院提出上訴狀。
中　　　華　　　民　　　國　　九十一　　年　　　四　　月　　二十五　　　日
~B法院書記官　顏　惠　華
